臺灣嘉義地方法院刑事判決　　　　　　　 96年度訴字第575號
公　訴　人　臺灣嘉義地方法院檢察署檢察官
被　　　告　乙○○
上列被告因違反毒品危害防制條例等案件，經檢察官提起公訴（
九十六年度偵字第二八二五號），被告於準備程序中就被訴事實
為有罪之陳述，經本院合議庭裁定由受命法官改依簡式程序審理
，判決如下：
    主  文
乙○○施用第二級毒品，處有期徒刑肆月，減為有期徒刑貳月；
又施用第一級毒品，處有期徒刑捌月，減為有期徒刑肆月，扣案
之注射針筒一支、橡皮管一條、斜削吸管一支均沒收；又偽造署
押，足以生損害於公眾及他人，處有期徒刑陸月，減為有期徒刑
月，偽造如附表之署名拾枚、指印貳拾貳枚均沒收。應執行
有期徒刑捌月，扣案之注射針筒一支、橡皮管一條、斜削吸管一
支、偽造如附表之署名拾枚、指印貳拾貳枚，均沒收。
    事  實
一、乙○○於九十一年間，因違反毒品危害防制條例案件，經臺
    灣板橋地方法院裁定送勒戒處所觀察、勒戒後，認有繼續施
    用毒品之傾向，復經裁定送戒治所強制戒治，嗣於九十三年
    三月十日執行完畢，經臺灣板橋地方法院檢察署檢察官於九
    十三年五月十日，以九十三年度戒毒偵字第一七六號不起訴
    處分確定。詎仍不知警惕，於強制戒治執行完畢釋放後五年
    內，基於施用第二級毒品甲基安非他命、第一級毒品海洛因
    之犯意，於九十五年七月四日凌晨一時許，在嘉義縣朴子市
    ○○○街一六九巷六號五樓二六室友人住處，先將甲基安非
    他命置於玻璃球內點火燒烤，再吸食煙霧之方式，施用甲基
    安非他命一次，後在上揭場所，以針筒注射方式，另行施用
    第一級毒品海洛因一次。為警於九十五年七月四日上午九時
    三十分許，持搜索票在上址執行搜索時查獲，並扣得第一級
    毒品海洛因九包（淨重七點九一公克）、第二級毒品甲基安
    非他命六包（驗餘淨重十九點四七四四公克）、夾鏈袋一百
    二十個、橡皮管一條、注射針筒一支、玻璃球管一支、斜削
    吸管一支、行動電話四支等物。
二、又乙○○因另案為臺灣板橋地方法院檢察署通緝中，為免遭
    逮捕，竟於上開時、地經警搜索時，向執行員警冒稱為其弟
    甲○○，並基於偽造署押之犯意，接續在附表所示之嘉義縣
    警察局九十五年七月四日調查筆錄、搜索扣押筆錄、扣押物
    品目錄表、搜索票、扣押物封緘黏貼憑條、代號與真實姓名
    對照表、臺灣嘉義地方法院檢察署九十五年七月四日九十五
    年度內勤字第一號偵訊筆錄，及同日本院九十五年度聲羈字
    第一八四號訊問筆錄中偽簽其弟「甲○○」之署名十三枚及
    按捺指印二十二枚，致生損害於甲○○本人及司法機關對於
    國家刑罰權追訴處罰之正確性。嗣經甲○○本人經通緝到案
    後，核對真實身份資料始發覺上情。
三、案經臺灣嘉義地方法院檢察署檢察官自動檢舉簽分及指揮嘉
    義縣警察局移請臺灣嘉義地方法院檢察署檢察官偵查起訴。
    理  由
一、本件係經被告乙○○於準備程序當庭表示認罪，而經本院裁
    定以簡式審判程序加以審理，則依據刑事訴訟法第二百七十
    三條之二、同法第一百五十九條第二項之規定，不適用傳聞
    法則有關限制證據能力之相關規定，合先敘明。
二、訊據被告乙○○對上揭施用第一級毒品海洛因、第二級毒品
    甲基安非他命之犯行，以及偽造其弟「甲○○」署押等節，
    於本院準備程序及審理時均坦承不諱。再被告施用第一級、
    第二級毒品犯行，除被告上揭自白外，被告於九十五年七月
    四日上午十時五十分許，經警採尿送驗結果，呈嗎啡陽性（
    海洛因於人體會代謝成嗎啡，因此海洛因之施用者，係檢驗
    其尿液中之嗎啡反應）以及甲基安非他命陽性反應，有高雄
    市立凱旋醫院濫用藥物尿液檢驗報告、代號與真實姓名對照
    表各一紙在卷可參，復有扣案之注射針筒一支、橡皮管一條
    、斜削吸管一支可資佐證，足認被告之自白與事實相符。此
    外，被告前因施用毒品案件，經臺灣板橋地方法院裁定送勒
    戒處所觀察、勒戒後，認有繼續施用毒品之傾向，復經裁定
    送戒治所強制戒治，嗣於九十三年三月十日執行完畢等情，
    有臺灣高等法院被告前案紀錄表、臺灣嘉義地方法院檢察署
    刑案資料查註紀錄表各一份附卷可稽，足見被告確係在強制
    戒治執行完畢釋放後，五年內再犯施用第一級、第二級毒品
    犯行甚明。另就被告偽造署押犯行部分，亦據證人甲○○於
    偵查中證述明確，復有附表所示嘉義縣警察局九十五年七月
    四日調查筆錄、搜索扣押筆錄、扣押物品目錄表、搜索票、
    扣押物封緘黏貼憑條、代號與真實姓名對照表、臺灣嘉義地
    方法院檢察署署九十五年七月四日九十五年度內勤字第一號
    偵訊筆錄，及同日本院九十五年度聲羈字第一八四號訊問筆
    錄在卷可參，綜上事證，被告自白確與事實相符，要屬無疑
    ，本件事證明確，被告犯行應堪認定。
三、查海洛因、甲基安非他命屬毒品危害防制條例所定之第一級
    、第二級毒品。又按刑法上之偽造署押罪，係指單純偽造簽
    名、畫押而言，若在制式之書類上偽造他人簽名，已為一定
    意思表示，具有申請書或收據等類性質者，則係犯偽造文書
    罪（最高法院八十五年度臺非字第一四六號判決意旨參照）
    。被告於接受司法警察詢問時，於調查筆錄內文中應告知事
    項欄之簽名、筆錄中以一問一答方式再次使接受詢問人知悉
    其得以保持沈默等權利旁之簽名、告知接受詢問人目前時間
    ，請接受詢問人於同意或不同意接受詢問之回答旁之簽名，
    以及筆錄最末受詢問人欄之簽名，均係為確保司法警察嚴格
    遵守法定程序，避免日後接受詢問人再爭執詢問過程之合法
    ，並非接受詢問人另以簽名表示何意思（最高法院九十一年
    度臺非字第二九四號判決意旨參照）。查被告冒名應訊而先
    後於附表所示各文書上偽造「甲○○」署押，附表所示各該
    文書均僅係為確保訊問程序、搜索扣押等程序之進行合法，
    避免日後爭執程序合法性而為，被告於上簽名按捺指印，尚
    無以此另為一定意思表示。故核被告乙○○所為，係分別犯
    毒品危害防制條例第十條第二項、第一項之施用第二級毒品
    、第一級毒品罪，以及刑法第二百十七條偽造署押罪；其施
    用前持有甲基安非他命、海洛因之低度行為，為施用之高度
    行為所吸收，不另論罪。其偽造署押之先後各舉動，具時空
    密切關連性，侵害同一法益，無非係欲達同一逃避刑責訴追
    目的之接續動作，在主觀上顯係基於一貫之犯意，為偽造署
    押罪之接續犯。至被告冒名如附表編號二、編號五、編號六
    所示文書上偽簽「甲○○」署名及按捺指印之事實，既係基
    於同一犯意接續為之，雖未經檢察官論列於起訴書上，然亦
    為起訴效力所及，本院自應併予審酌，附此敘明。被告所犯
    上揭三罪，犯意各別，行為互殊，應予分論併罰。爰審酌被
    告前曾因施用毒品而經觀察勒戒及強制戒治，竟未思悔改，
    顯然缺乏禁絕毒害決心，以及施用毒品犯行係屬戕害自身健
    康之行為，尚未危害他人；出於避免追緝之動機及目的，接
    續冒名偽造受訊之犯罪手段，耗費司法資源，並使其弟甲○
    ○受有訴追危險之損害等一切情狀，分別量處如主文所示之
    宣告刑。
四、再按犯罪在中華民國九十六年四月二十四日以前者，除本條
    例另有規定外，依下列規定減刑：一、死刑減為無期徒刑。
    二、無期徒刑減為有期徒刑二十年。三、有期徒刑、拘役或
    罰金，減其刑期或金額二分之一，九十六年罪犯減刑條例第
    二條第一項定有明文。查被告上揭施用第二級、第一級毒品
    、偽造署押犯行，其犯罪時間均於九十六年四月二十四日以
    前，所判處之罪刑均合於上揭減刑要件，故依上揭法條規定
    ，分別減為有期徒刑二月、四月、三月，並定應執行有期徒
    刑八月，以資儆懲。
五、如附表所示文書上偽造之「甲○○」簽名十三枚、指印二十
    二枚，均屬被告偽造之署押，應依刑法第二百十九條之規定
    併宣告沒收。又扣案之注射針筒一支、橡皮管一條、斜削吸
    管一支，為被告所有供施打海洛因所用之物，業據被告供陳
    在卷，應依刑法第三十八條第一項第二款規定宣告沒收。另
    夾鏈袋一百二十個、玻璃球管一支、行動電話四支，被告否
    認為其所有，亦無證據證明為被告所有供本件犯罪所用之物
    ，不予宣告沒收。至起訴書所載其餘第一級毒品海洛因九包
    、甲基安非他命六包，其中甲基安非他命部分，為被告於上
    址當日遭搜索時，另一在場人陳發武涉販賣第二級毒品之證
    物，有該案九十五年度訴字第七七九號判決、鑑定書在卷可
    稽（係併送於陳發武上揭案件，而未扣於本案），又海洛因
    九包，依被告於本院審理中供稱為另一綽號「阿仁」之人所
    有，於偵查中陳稱搜索當日凌晨一、二時才至上揭搜索地點
    ，參以卷附之搜索票記載之犯罪嫌疑人確實非本件被告，是
    被告供稱其偶至上揭地點，毒品均非其所有非屬無據，就海
    洛因部分因牽涉此綽號「阿仁」之人有無涉犯持有、施用、
    販賣海洛因等犯行，是上揭海洛因、甲基安非他命雖屬違禁
    物，然既無證據證明上揭違禁物與本件被告施用第一級、第
    二級毒品犯行有何直接關係，而沒收既屬從刑之一種，依主
    從不可分原則，自應附隨於主刑而同時宣告之，上開物品既
    無證據證明與本案有關，檢察官復未聲請就違禁物部分單獨
    宣告沒收，自不予宣告沒收。
據上論斷，應依刑事訴訟法第二百七十三條之一第一項、第二百
九十九條第一項前段，毒品危害防制條例第十條第一項、第二項
，刑法第十一條前段、第二百十七條、第二百十九條、第五十一
條第五款、第三十八條第一項第二款，中華民國九十六年罪犯減
刑條例第二條第一項第三款、第七條、第十條第一項，判決如主
文。
本案經檢察官蔡彥守到庭執行職務。
中　　華　　民　　國　　96　　年　　7 　　月　　27　　日
                  刑事第一庭    法　官　黃琴媛
上列正本證明與原本無異。
如不服本判決，應於判決送達後十日內向本院提出上訴狀，上訴
書狀依法應敘述具體理由，如未敘述具體理由者，應於上訴期間
屆滿後二十日內補提理由書於本院（均應附繕本）。
中　　華　　民　　國　　96　　年　　7 　　月　　27　　日
                            　　書記官　李彩娥
附錄論罪科刑法條：
毒品危害防制條例第10條
施用第一級毒品者，處 6 月以上 5 年以下有期徒刑。
施用第二級毒品者，處 3 年以下有期徒刑。
中華民國刑法第217條第1項
（偽造盜用印章印文或署押罪）
偽造印章、印文或署押，足以生損害於公眾或他人者，處3 年以
下有期徒刑。
附表：
┌──┬────────┬──────┬───────┐
│編號│文  件  名  稱  │ 欄     位  │  偽造之署押  │
├──┼────────┼──────┼───────┤
│一  │九十五年七月四日│受詢問人欄及│「甲○○」署名│
│    │嘉義縣警察局調查│內文（騎縫處│二枚、指印十枚│
│    │筆錄            │）          │。            │
│    │                │            │              │
├──┼────────┼──────┼───────┤
│二  │臺灣嘉義地方法院│空白處      │「甲○○」署名│
│    │九十五年度聲搜字│            │、指印各一枚  │
│    │第六五四號搜索票│            │              │
├──┼────────┼──────┼───────┤
│三  │嘉義縣警察局刑警│受執行人欄  │「甲○○」署名│
│    │大隊搜索扣押筆錄│            │、指印各二枚  │
│    │                │            │              │
├──┼────────┼──────┼───────┤
│四  │嘉義縣警察局刑警│所有人/ 持有│「甲○○」署名│
│    │大隊扣押物品目錄│人/保管人欄 │、指印各三枚  │
│    │表              │            │              │
├──┼────────┼──────┼───────┤
│五  │扣押物封緘黏貼憑│備註欄及彌封│「甲○○」署名│
│    │條及彌封處      │處          │三枚、指印五枚│
│    │                │            │              │
├──┼────────┼──────┼───────┤
│六  │代號與真實姓名對│指印欄      │「甲○○」指印│
│    │照表            │            │一枚          │
├──┼────────┼──────┼───────┤
│七  │臺灣嘉義地方法院│受訊問人欄  │「甲○○」署名│
│    │檢察署九十五年七│            │一枚          │
│    │月四日九十五年度│            │              │
│    │內勤字第一號偵訊│            │              │
│    │筆錄            │            │              │
│    │                │            │              │
│    │                │            │              │
├──┼────────┼──────┼───────┤
│八  │臺灣嘉義地方法院│受訊問人欄  │「甲○○」署名│
│    │九十五年七月四日│            │一枚          │
│    │九十五年度聲羈字│            │              │
│    │第一八四號訊問筆│            │              │
│    │錄              │            │              │
└──┴────────┴──────┴───────┘
